【裁判字號】    98,訴,1265
【裁判日期】    981130
【裁判案由】    強盜
【裁判全文】
臺灣高雄地方法院刑事判決              98年度訴字第1265號
公  訴  人  臺灣高雄地方法院檢察署檢察官
被      告  丙○○
                    （
選任辯護人  陳新三律師
上列被告因強盜案件，經檢察官提起公訴（98年度偵字第23805
號），本院判決如下：
    主  文
傅渙坤犯攜帶兇器強盜罪，處有期徒刑柒年貳月；又犯攜帶兇器
強盜罪，處有期徒刑柒年陸月，扣案美工刀壹把、黑色鞋帶條
，均沒收。應執行有期徒刑拾年，扣案美工刀壹把、黑色鞋帶
條，均沒收。
    事  實
一、丙○○基於意圖為自己不法所有之強盜犯意，分別為下列行
    為：
  (一)於民國98年7 月28日2 時55分許，騎乘車牌號碼QA9-206 號
    輕型機車行經高雄市左營區○○○路360 號前，見乙○○站
    立於該處台新銀行所設自動櫃員機前，認有機可趁，將機車
    停放於上址之人行道後，手持客觀上對人之生命、身體、安
    全具有危險性可供兇器使用之水果刀1 把（未扣案），驅近
    以左手摀住乙○○口鼻，右手持上揭水果刀以刀刃抵住乙○○身體右側，喝令乙○○拿出財物，以此強暴行為，至使乙○○不能抗拒，而交付乙○○所有皮包1 個（內有新臺幣（
    下同）400 元、乙○○國民身分證及健保卡各1 張）予丙○○，丙○○得手後即徒步逃逸。
  (二)於98年8 月11日21時許，攜帶客觀上對人之生命、身體、安
    全具有危險性可供兇器使用之美工刀1 把、黑色鞋帶3 條，
    至高雄市○○區○○路117 號「春風汽車旅館」107 號房（
    起訴書誤載117 號房），並將上開美工刀及黑色鞋帶3 條藏
    在床上枕頭下後，於同日21時5 分許撥打電話聯絡丁○○至
    上開「春風汽車旅館」107 號房見面，俟丁○○於同日21時
    25分許進入107 號房後，丙○○趁丁○○進入浴室之際，翻
    動矮櫃上丁○○所有之LV牌手提包，經丁○○發現而衝出浴
    室阻止，丙○○隨即取出預藏之美工刀及黑色鞋帶3 條，右
    手持美工刀以刀刃架住丁○○頸部，左手持黑色鞋帶3 條，
    喝令丁○○自綁手腳，丁○○不從並推開丙○○，丙○○接
    續以左手抓住丁○○之手，以右手持美工刀指向丁○○，喝
    令丁○○進入浴室，丁○○不願進入而與丙○○拉扯，因丙○○力氣較大，將丁○○拉進浴室2 、3 次後，丁○○已無
    力氣反抗而遭丙○○推倒於浴室，丙○○以此強暴行為，使
    丁○○不能抗拒，拿取丁○○所有之LV牌手提包1 個（內有
    現金6200元、行動電話2 支）得手後，即行逃逸。嗣丁○○
    打開107 號房逃生門向外大喊「搶劫！」後，「春風汽車旅
    館」員工江宗祐聞聲外出追捕，路人周揚家見狀並加入，2
    人合力在高雄市○○區○○路255 號前，逮捕丙○○，並報
    警到場，經警當場扣得丁○○所有之LV牌手提包1 個（已由
    丁○○領回）及丙○○所有並供犯罪所用之美工刀1 把、黑
    色鞋帶3 條，並自高雄市○○區○○路130 號前丙○○所駕
    駛車牌號碼8267-PY 號自小客車內，扣得丙○○為前開（一
    ）部分行為所著之美津濃牌肩胛兩旁滾橘色邊之運動外套後
    ，經丙○○自白前開（一）部分事實，而查悉上情。
二、案經乙○○訴由高雄市政府警察局左營分局報告臺灣高雄地
    方法院檢察署檢察官偵查起訴。
    理  由
一、證據能力之認定
  (一)本件證人即被害人丁○○於警詢之陳述，應有證據能力。
    按被告以外之人於審判外之言詞或書面陳述，除法律有規定
    者外，不得作為證據；被告以外之人（包括證人、鑑定人、
    告訴人、被害人及共同被告等）於檢察事務官、司法警察官
    或司法警察調查中所為之陳述，與審判中不符時，其先前之
    陳述具有較可信之特別情況，且為證明犯罪事實存否所必要
    者，得為證據，刑事訴訟法第159 條第1 項、第159 條之2
    分別定有明文。是被告以外之人於司法警察（官）調查中所
    為之陳述，依刑事訴訟法第159 條第1 項規定，係屬傳聞證
    據，原則上無證據能力，惟如該陳述與審判中不符時，其先
    前之陳述具有較可信之特別情況，且為證明犯罪事實存否所
    必要者，依同法第159 條之2 規定（即刑事訴訟法第159 條
    第1 項所指之「除法律有規定者外」），始例外認為有證據
    能力。而所謂「前後陳述不符」之要件，應就前後階段之陳
    述進行整體判斷，以決定其間是否具有實質性差異，惟無須
    針對全部陳述作比較，陳述之一部分有不符，亦屬之。而所
    謂「較可信之特別情況」之情形，亦應就前後陳述時之各種
    外部情況進行比較，以資決定何者外部情況具有可信性。如
    時間之間隔、有意識的迴避、受外力干擾、警詢或檢察事務
    官所作之偵查筆錄記載是否完整等情，法院應斟酌上列因素
    綜合判斷，亦應細究陳述人之問答態度、表情與舉動之變化
    ，此一要件係屬訴訟法事實之證明，以自由證明為已足，且
    應由主張此項證據之人證明。經查，核證人即被害人丁○○
    於本院審理中以證人身分具結時，其證述與警詢中所為之陳
    述，就被告施強暴之過程一節，於本院中證述其反抗被告並
    與被告互相扭打，與其於警詢中未陳述與被告互相扭打不符
    ，衡以證人丁○○於警詢時，距案發之時較近，記憶較清晰
    ，且無暇深思此間利害關係及法律適用，而未及設詞，又本
    案亦查無證人丁○○於上開警詢時，有遭到強暴、脅迫、利
    誘等外力影響其陳述任意性之情形，本院認證人丁○○警詢
    部分之陳述，仍存在具有較可信之特別情況，且為證明犯罪
    事實存在所必要，依上開刑事訴訟法第159 條之2 之規定，
    得為證據。
  (二)次按，被告以外之人於審判外之陳述，雖不符刑事訴訟法第
    159 條之1 至第159 條之4 之規定，而經當事人於審判程序
    同意作為證據，法院審酌該言詞陳述或書面陳述作成時之情
    況，認為適當者，亦得為證據，刑事訴訟法第159 條之5第1
    項亦定有明文。除上開證據外，本判決所引用據以認定事實
    之其他傳聞證據，檢察官及被告、辯護人雖知該等證據資料
    為傳聞證據，但於本院審理時均表示同意作為證據，本院審
    酌該等證據資料製作時之情況，尚查無違法不當及證明力明
    顯過低之瑕疵，認為以之作為證據應屬適當，揆諸前開法律
    規定與說明，爰依同法第159 條之5 第1 項規定，認該等證
    據資料均有證據能力。
二、認定犯罪事實所憑之證據及理由
  (一)上開事實欄一（一）部分，業經被告於警詢、偵查及本院審
    理均坦承不諱，核與證人即被害人乙○○於警詢、偵查證述
    相符，且有高雄市政府警察局左營分局搜索扣押筆錄及扣押
    物品目錄表3 份（警卷45至48頁、51至54頁、56至59頁）、
    車牌號碼QA9- 206號輕型機車車籍資料查詢（警卷64頁）、
    查獲時現場相片17張（警卷70至74頁、82至85頁）、台新銀
    行自動櫃員機及路口監視器翻拍相片16張（警卷76至81頁）
    及被害人乙○○指認過程相片2 張（警卷75頁）在卷可參，
    足認被告之自白與事實相符，堪予採信。
  (二)上開事實欄一（二）部分
    訊據被告固坦承98年8 月11日21時許，攜帶美工刀及黑色鞋
    帶3 條，至高雄市○○區○○路117 號「春風汽車旅館」10
    7 號房，經聯絡被害人丁○○到場後，以不法方式拿取被害
    人丁○○所有之LV牌手提包1 個，惟否認有何加重強盜犯行
    ，辯稱：我趁被害人丁○○進入浴室淋浴而不注意時，拿取
    房間內被害人丁○○所有之LV牌手提包，正要逃離現場時，
    遭被害人丁○○發現，二人因而發生拉扯，因我力氣較大，
    於掙脫被害人丁○○後拿取手提包即逃離現場等語，過程中
    沒有拿美工刀、黑色鞋帶威脅、綑綁被害人丁○○。經查：
１、被告於98年8 月11日21時許，攜帶美工刀1 把、黑色鞋帶3
    條，至高雄市○○區○○路117 號「春風汽車旅館」107 號
    房，並將上開美工刀及黑色鞋帶3 條藏在床上枕頭下後，於
    同日21時5 分許撥打電話聯絡丁○○至上開「春風汽車旅館
    」107 號房見面，俟被害人丁○○於同日21時25分許進入10
    7 號房後，拿取害人丁○○所有之LV牌手提包1 個（內有現
    金6200元、行動電話2 支）得手，即行逃逸，經被害人丁○○由107 號房內向窗外大喊「搶劫！」後，「春風汽車旅館
    」員工江宗祐聞聲外出追捕，路人周揚家見狀並加入，二人
    合力在高雄市○○區○○路255 號前逮捕丙○○，並報警到
    場扣得被害人丁○○所有之LV牌手提包1 個及被告之美工刀
    1 把、黑色鞋帶3 條等節，為被告所不爭，且經證人即「春
    風汽車旅館」員工江宗祐、協助逮捕被告之路人周揚家於警
    詢中及被害人丁○○於警詢、偵查及本院審理中證述明確，
    並有高雄市政府警察局左營分局搜索、扣押筆錄及扣押物品
    目錄表（警卷39至42頁）、贓物認領保管單（警卷61頁）、
    「春風汽車旅館」98年8 月11日休息日報表（警卷62頁）、
    查獲現場相片10張（警卷66頁）、「春風汽車旅館」監視器
    畫面相片2 張（警卷67頁）在卷可憑，此部分事實應堪認定
    。
２、次以證人即被害人丁○○於警詢、偵查及本院審理中證述：
    我於98年8 月11日21時30分許，因被告相約而到「春風汽車
    旅館」107 號房，我進入房間時，被告已先在房間內，約幾
    分鐘後我進入房間內浴室，看見被告在翻動矮櫃上我的LV牌
    手提包，我衝出浴室阻止，被告以右手持美工刀露出一截刀
    刃抵住我脖子，左手拿黑色鞋帶要我自綁手腳，我以手推開
    被告，被告又以左手抓住我的手，右手持美工刀威脅我，要
    我進入浴室，我不願意進入而與被告拉扯，過程中被告手中
    美工刀掉落地面，因被告為男性，力氣很大，將我拉進浴室
    2 、3 次，後來我沒有力氣反抗而遭被告推倒，被告就搶走
    我的手提包，並撿起地上的美工刀後逃離房間，我即打開房
    間逃生門，朝「春風汽車旅館」櫃檯方向大喊「搶劫」，看
    見櫃檯內有一位男性工作人員追出去，之後我下樓，看見該
    工作人員及另一位路人抓住被告，幾分鐘後警方就到場等語
    （警卷14、15頁、偵卷32頁、院卷72反頁至74頁）。而被告
    於警詢、偵查及本院審理中亦坦承：我於案發時地，見被害
    人丁○○在浴室內，要拿取被害人丁○○之手提包時，被害
    人丁○○發現，從浴室衝出來，我要將被害人丁○○拉進浴
    室，被害人丁○○因而與我發生拉扯，因我力氣較大，將被
    害人丁○○推入浴室後，拿取被害人丁○○之手提包，並順
    手將掉落地上之美工刀撿起，逃離房間現場等語（警卷5 頁
    、偵卷6 頁、院卷24頁），除被告有無使用美工刀及黑色鞋
    帶外，核與被害人丁○○證述之情節，大致相符；又被告之
    美工刀1 把，經警在案發之「春風汽車旅館」107 號房1 樓
    車庫旁花叢處扣得，另黑色鞋帶3 條係於上開107 號房內之
    床邊櫃面上扣得等節，為被告所是認，且有上開搜索、扣押
    筆錄、扣押物品目錄表及查獲現場相片在卷可憑，參以被告
    自承該美工刀1 把與黑色鞋帶3 條，係其於先進入上開107
    號房時即藏放在床上枕頭下（偵卷17頁），可見該把美工刀
    業經被告帶出案發房間，而黑色鞋帶3 條已顯露在床邊櫃上
    ，均非在枕頭下方之原藏放處，且被告於犯案過程使用美工
    刀及黑色鞋帶3 條，經被害人丁○○詳述如上，若非被告於
    案發過程中，對被害人丁○○持用上開美工刀及黑色鞋帶3
    條，較晚進入上開107 號房之被害人丁○○應無從知悉被告
    在房內預先藏有美工刀及黑色鞋帶3 條之犯案工具；況被告
    與被害人丁○○素不相識，亦無怨隙或糾紛，為被告所是認
    ，被害人丁○○於具結而負擔偽證罪責後，信無誣指被告之
    虞，是被害人丁○○上開證述被告持用美工刀及黑色鞋帶3
    條之犯案過程，核與現場查扣美工刀及黑色鞋帶3 條之跡證
    相符，應堪採信。
３、被告雖辯稱於犯案過程中，未持用上開美工刀及黑色鞋帶3
    條，惟查：被告於98年8 月12日警詢時供稱：我於案發時從
    枕頭下取出預藏之美工刀及黑色鞋帶3 條，以美工刀架在被
    害人丁○○脖子上，叫被害人丁○○以黑色鞋帶綑綁自己等
    語（警卷5 頁）；於同日偵訊時供稱：我將美工刀及黑色鞋
    帶3 條藏在床上枕頭下方，案發時伸手至枕頭下方拿美工刀
    架住被害人丁○○脖子，並拿出鞋帶叫被害人丁○○自己綁
    自己等語（偵卷6 頁）；復於98年8 月20 日 偵訊時供稱：
    我於案發日先進107 號房時，將美工刀藏在枕頭下方，並於
    案發時拿出預藏之美工刀等語（偵卷17頁）；於98年8 月25
    日偵訊時始改稱：我將美工刀及黑色鞋帶3 條均藏放在107
    號房枕頭下，於案發過程中沒有拿出美工刀及黑色鞋帶3 條
    脅迫或綁被害人丁○○等語（偵卷24頁）；再於98年11月17
    日本院審理中改稱：我於案發過程中有拿出美工刀威脅被害
    人丁○○等語（院卷74反頁、81反頁），足見被告就犯案過
    程中有無持用美工刀及黑色鞋帶3 條一節，前後不一，已屬
    可疑。參以本案扣得美工刀及黑色鞋帶3 條之處所，均非被
    告原藏放之枕頭下方，已如上述，若非被告於犯案過程自枕
    頭下方取出藏放之美工刀及黑色鞋帶3 條，該美工刀及黑色
    鞋帶3 條何有從枕頭下遭移置於花叢、床邊櫃等處之理；況
    被害人丁○○所證述被告使用美工刀架住其脖子及取出黑色
    鞋帶3 條令其自綁手腳之犯案過程，核與被告於98年8 月12
    日警詢及偵查所供情節相符，益見被告於犯案過程中確有持
    用扣案之美工刀及黑色鞋帶3 條甚明，被告上開所辯，應屬
    卸責之詞而非可採。
  (三)按強盜行為之構成，以實施強暴脅迫或其他方法，致使不能
    抗拒，而取他人之所有物或使其交付為要件。所謂強暴，謂
    直接或間接對於人之身體施以暴力，壓制被害人之抗拒，或
    使被害人處於不能抗拒之狀態而言。查被告就事實欄一（一
    ）之犯罪手法，係以右手持水果刀1 把，以刀刃抵住被害人
    乙○○身體右側，並以左手摀住被害人乙○○口鼻，喝令被
    害人乙○○拿出財物；另就事實欄一（二）之犯罪手法，先
    以右手持美工刀刀刃架住被害人丁○○頸部，於美工刀掉落
    地面後，繼以雙手拉扯並推倒被害人丁○○，所為均係直接
    對被害人乙○○、丁○○之身體施以暴力，自屬強暴行為甚
    明。而人之頸部為要害部位，若受利刃攻擊，有致命危險，
    況水果刀具有鋒利之刀刃，足以傷害人體，可見被害人乙○○當時有可能遭被告持刀攻擊其頸部，此項遭利刃傷害頸部
    之恐懼已足以壓制被害人乙○○內心之意思自由；另被告以
    手部腕力拉扯被害人丁○○，多次將被害人丁○○拉入上開
    107 號房浴室，被害人丁○○雖奮力與被告拉扯，但終因被
    告力氣較大，被害人丁○○體力不繼而無力對抗，遭被告推
    倒於浴室，可見被告所為強暴行為已壓制被害人丁○○之抗
    拒。又參以被害人乙○○於警詢及偵查中亦證述：我於案發
    時遭被告用手摀住口鼻並持水果刀威脅，內心很害怕，不敢
    反抗等語（警卷18頁、偵卷16頁）；另被害人丁○○於本院
    證述：被告力氣比我大，我反抗沒有成功，最後已無力氣，
    遭被告推倒而無法抗拒，手提包遂遭被告拿走等語（院卷73
    反頁），益徵被告所為上開強暴行為，已分別致使被害人乙○○、丁○○均達於不能抗拒之程度無誤。
  (四)綜上，被告分別強盜被害人乙○○、丁○○財物之2 次犯行
    ，均洵足認定，本案事證明確，應依法論科。
三、論罪科刑
  (一)按刑法第330 條第1 項之攜帶兇器強盜罪，係以行為人攜帶
    兇器強盜為其加重條件；此所謂兇器，其種類並無限制，凡
    客觀上足對人之生命、身體、安全構成威脅，具有危險性之
    兇器均屬之，且祇須強盜時攜帶此種具有危險性之兇器為已
    足，並不以攜帶之初有行兇之意圖為必要（最高法院95年度
    台上字第3328號判決意旨參照）。查被告自承於事實欄一（
    一）強盜犯行時，攜帶水果刀1 把，且持以架住被害人乙○○身體右側，雖該把水果刀未據扣案，然被告供稱：作案持
    用之水果刀尖端為金屬材質，長約15公分，為一般切削水果
    使用之水果刀等語（院卷9 頁、81反頁），可見被告犯案所
    用水果刀，為一般供切削水果使用之金屬刀器，依常情該水
    果刀應有鋒利刀刃，且有握柄便於施力，是該把水果刀在客
    觀上足以對人之生命、身體造成威脅而具有危險性無訛。另
    被告自承於事實欄一（二）強盜犯行時，攜帶扣案之美工刀
    1 把，並經本院認定被告持以架住被害人丁○○頸部，而該
    美工刀長約14公分，尖端及刀身部分為金屬材質，握柄部分
    為塑膠材質，業經本院勘驗屬實（院卷80反頁），並有該美
    工刀相片在卷可憑，是該把美工刀在客觀上足以對人之生命
    、身體造成威脅而具有危險性。是被告於事實欄一（一）、
    （二）強盜犯行時，所分別攜帶之水果刀、扣案之美工刀各
    1 把，均屬兇器無訛。
  (二)核被告事實欄一（一）、（二）所為，均係犯刑法第330 條
    第1 項之攜帶兇器強盜罪。被告上揭2 次加重強盜之犯行，
    犯意各別，時間有異，行為互殊，應予分論併罰。又被告事
    實欄一（一）加重強盜案發後，被害人乙○○於98年7 月28
    日報警，經警調取案發地點台新銀行自動櫃員機監視器錄影
    資料，查悉作案歹徒身著美津濃牌肩胛兩旁滾橘色邊之運動
    外套，嗣被告於98年8 月11日因事實欄一（二）加重強盜案
    遭警逮捕後，經警於98年8 月12日在高雄市○○區○○路13
    0 號前被告所駕駛車牌號碼8267-PY 號自小客車內，扣得1
    件美津濃牌肩胛兩旁滾橘色邊之運動外套，適與事實欄一（
    一）加重強盜案歹徒所著運動外套相同，經承辦警員顏宏成
    告知被告車上扣得之運動外套，與事實欄一（一）加重強盜
    案監視器翻拍相片中歹徒所著外套相同，並詢問被告有無涉
    案時，被告始坦承犯下事實欄一（一）之加重強盜案等情，
    據證人即承辦警員鄭育琛、顏宏成於本院審理中證述明確（
    院卷第52頁、75至76頁），且有上開台新銀行自動櫃員機監
    視器翻拍相片及查獲時現場相片可憑（警卷76、77、85 頁
    ），可見警方於被告98年8 月12日坦承事實欄一（一）加重
    強盜犯行前，已由上開台新銀行自動櫃員機監視器錄影畫面
    ，知悉強盜之犯罪事實，且由被告駕駛之上開自小客車內扣
    得與監視器錄影畫面中歹徒所著相同之美津濃牌肩胛兩旁滾
    橘色邊運動外套，而知悉該強盜案之犯罪人即被告，故被告
    所為核與自首要件未合，辯護人主張被告於98年8 月12日主
    動向警方自白事實欄一（一）加重強盜案情，成立自首等語
    ，應非可採。爰審酌被告不思以正當途徑賺取所需，竟持刀
    隨機對於深夜在銀行自動櫃員機前單身女子強盜財物，又預
    藏美工刀及鞋帶，誘使單身女子至旅館後強盜財物，犯罪情
    節非屬輕微，犯後否認事實欄一（二）加重強盜犯行，未能
    得被害人丁○○諒解，難見悔意，惟念被告犯後坦承事實欄
    一（一）之加重強盜犯行，且已賠償被害人乙○○2 萬元，
    被害人乙○○表示不再追究被告，有和解書在卷可參（院卷
    58頁），兼酌被告之犯罪動機、手段等一切情狀，本院認公
    訴人就被告2 次加重強盜犯行求處應執行有期徒刑15年，尚
    屬過重，爰分別量處如主文所示之刑，並定其應執行之刑。
    又扣案美工刀1 把及黑色鞋帶3 條，均為被告所有，業經被
    告供述明確，且係犯本案事實欄一（二）加重強盜所用之物
    ，經本院認定如上，爰均依刑法第38條第1 項第2 款宣告沒
    收。至被告為事實欄一（一）加重強盜犯行時，所攜帶其所
    有之水果刀1 把並未扣案，且經被告於案發後丟棄乙情，經
    被告於本院供陳在卷（院卷9 頁），應認已減失，爰不予宣
    告沒收，附此敘明。
據上論斷，應依刑事訴訟法第299 條第1 項前段，刑法第330 條
第1項 、第51條第5 款、第38條第1 項第2 款，判決如主文。
本案經檢察官甲○○到庭執行職務。
中    華    民    國    98    年    11    月    30    日
                  刑事第十五庭  審判長法  官  莊珮君
                                      法  官  王俊彥
                                      法  官  楊國煜
如不服本判決，應於收受本判決10日內向本院提出上訴書狀，並
應敘述具體理由，如未敘述上訴理由者，應於上訴期間屆滿後20
日內補提理由書狀於本院（均須依他造當事人之人數附繕本）「
切勿逕送上級法院」。
以上正本證明與原本無異。
中    華    民    國    98    年    11    月    30    日
                                      書記官  王芷鈴
附錄本判決論罪科刑之法條：
刑法第330條
犯強盜罪而有第三百二十一條第一項各款情形之一者，處七年以
上有期徒刑。
前項之未遂犯罰之。


司法院資訊處製作；財團法人民間司法改革基金會備份。
